臺灣桃園地方法院刑事判決　　　　　　 94年度交訴字第138號
公　訴　人　臺灣桃園地方法院檢察署檢察官
被　　　告　丙○○
　　　　　　　　　　　弄2號
上列被告因肇事遺棄罪等案件，經檢察官提起公訴（94年度偵字
第16374 號），本院判決如下：
    主  文
丙○○駕駛動力交通工具肇事，致人受傷而逃逸，處有期徒刑捌
月，緩刑參年。其餘被訴過失傷害部分公訴不受理。
    事  實
一、陳弘毅於民國94年8 月16日上午，無照駕駛車牌號碼9S-567
    5 號自用小客車（下稱上開自小客車），上載其女友胡玉嬅
    ，沿桃園縣中壢市○○○路往八德市方向行駛，於同日上午
    8 時15分許，途經桃園縣中壢市○○○路2 段176 號前，原
    應注意汽車行駛時，駕駛人應注意車前狀況及兩車併行之間
    隔，並隨時採取必要之安全措施，以避免危險之發生，而依
    當時天候晴、日間有自然光線、路面鋪裝柏油、乾燥、無缺
    陷、無障礙物、視距良好等情況，並無不能注意之情事，竟
    疏未注意車前狀況及兩車併行之間隔，適有乙○○騎乘車牌
    號碼IQM-565 號重型機車（下稱上開機車），搭載甲○○，
    亦沿桃園縣中壢市○○○路往八德市方向行駛，並行駛在丙○○所駕駛上開自小客車之右前方，而丙○○乃因在上開自
    小客車內與其女友胡玉嬅發生爭執，致偏右行駛不慎擦撞乙○○所騎乘上開機車之左側車身，致人車倒地後，乙○○因
    而受有第一腰椎壓迫性骨折、第五腰椎骨折、下背挫傷、頭
    部外傷、臉部、四肢多處挫擦傷等傷害，甲○○則受有左肩
    岬骨骨折、肩部及其他多處表淺損傷之傷害（所涉過失傷害
    部分業經撤回告訴，詳如後述），而乙○○及甲○○均成為
    無自救力之人後，丙○○竟未停車下來查看，對乙○○及甲○○為其等生存所必要之扶助及保護，反另行起意逕自駕車
    逃逸駛離現場。嗣經目擊者記下上開自小客車車號，始為警
    循查獲。
二、案經乙○○、甲○○訴由桃園縣警察局中壢分局報請臺灣桃
    園地方法院檢察署檢察官偵查起訴。
    理  由
壹、有罪部分：
一、訊據被告丙○○固對於上揭時、地駕駛上開自小客車違規，
    因而撞傷告訴人乙○○及甲○○之事實，坦白承認，惟矢口
    否認有何肇事逃逸之犯行，辯稱：伊於與告訴人乙○○所騎
    乘上開機車發生碰撞後，有從車內之後視鏡看告訴人二人之
    狀況，伊認為應該沒事，且當時車流量很大不好停車，始駕
    車離去，並無肇事逃逸之故意云云。然查：
（一）上揭被告於上開時間、地點，駕駛上開自小客車，疏未注
      意車前狀況及兩車併行之間隔，致與告訴人乙○○所駕駛
      之上開機車發生擦撞之事實，業經被告坦承不諱，並核與
      告訴人乙○○於檢察官訊問時所結證之肇事情節相符（見
      偵查卷第33頁），此外，復有道路交通事故現場圖1 份、
      道路交通事故調查報告表2 份及現場、車損照片8 幀附卷
      足資佐證，是被告駕車未依規定注意車前狀況及兩車併行
      之間隔與告訴人乙○○發生擦撞之事實，至堪認定。
（二）按汽車行駛時，駕駛人應注意車前狀況及兩車併行之間隔
      ，並隨時採取必要之安全措施，道路交通安全規則第94條
      第3 項定有明文。且依前揭道路交通事故調查報告表所載
      及現場照片所示，肇事當時天候晴、日間有自然光線、路
      面鋪裝柏油、乾燥、無缺陷、無障礙物、視距良好等情況
      ，並無不能注意之情事，被告駕駛汽車即應遵守上開規定
      ，而其竟仍疏未注意遵守上開規定，因而肇事致告訴人乙○○、甲○○各受有上述傷害，被告對本件車禍之發生顯
      有過失。
（三）再者，告訴人乙○○、甲○○均係因本件車禍而受有上開
      傷害，其等受傷與被告之過失行為間有相當因果關係。
（四）又被告於駕車追撞告訴人乙○○之機車倒地後，未停車察
      看，即逕自駛離現場逃逸之事實，迭據告訴人乙○○、甲○○於警詢及檢察官訊問時指訴甚詳，而參以被告就其因
      未與告訴人乙○○所騎乘上開機車保持安全行駛之距離，
      致二車發生擦撞，且於案發後其所駕駛上開自小客車之右
      後視鏡斷裂，惟其並未停車查看告訴人乙○○等二人所受
      傷勢，即駕車離開等情亦供承在卷，足見告訴人乙○○等
      二人上開指述應屬非虛，可以採信。
（五）再者，告訴人乙○○、甲○○因被告駕車撞擊而受有上開
      傷害倒地後，非待他人之保護，即不能維持其生存，而均
      成為無自救力人，應足認定。而被告為汽車駕駛人，對於
      上開時、地因其駕駛上開自小客車肇事受有前述傷害，而
      均成為無自救力之告訴人乙○○、甲○○，應依道路交通
      管理處罰條例第62條第1 項前段之規定，立即採取救護或
      其他必要措施，詎其不為告訴人乙○○等二人生存所必要
      之保護或其他必要措施，反而駕車逃離現場，棄無自救力
      之告訴人乙○○等二人於不顧，則其有遺棄及逃逸之故意
      甚明。
（六）至被告固以前揭情詞置辯，惟已與前揭事證不符，況證人
      即告訴人乙○○於檢察官訊問時結證稱：（問：當時汽車
      撞擊點在何處？）我不清楚，我只知道撞擊很大，我們就
      飛出去等語明確，而被告於警詢亦自承：（問：肇事經過
      情形為何？）‧‧我只看到對方往旁邊偏，後來因有車子
      擋住我視線，所以我就沒去注意等語在卷（見偵查卷第4
      頁），另佐以觀諸告訴人乙○○因本件車禍受有第一腰椎
      壓迫性骨折、第五腰椎骨折、下背挫傷、頭部外傷、臉部
    　、四肢多處挫擦傷等傷害，告訴人甲○○則受有左肩岬骨
      骨折、肩部及其他多處表淺損傷之傷害，足見告訴人乙○○等二人所受之傷勢非輕，且皆可使告訴人乙○○等二人
　　　喪失得以自主行動之能力，益徵被告所辯：伊從車內之後
　　　視鏡看告訴人二人之狀況，認為應該沒事云云，顯與事實
  　　有間，無從遽信。
（七）綜上，被告所辯無非事後卸責之詞，委無足取。本件事證
      明確，被告上揭犯行足可認定，應依法論科。
二、被告丙○○因駕車過失撞擊告訴人乙○○、甲○○致傷，而
    肇事逃逸，核其所為係犯刑法第185 條之4 之駕駛動力交通
    工具肇事，致人傷而逃逸罪。又刑法第185 條之4 乃為同法
    第294 條第1 項之特別規定，而應優先適用，不另論同法第
    294 條第1 項之遺棄罪（最高法院88年度臺上字第7396號判
    決參照），併此敘明。又被告一肇事逃逸行為，同時未對告
    訴人乙○○、甲○○為其等生存所必要之扶助及保護，而同
    時觸犯二駕駛動力交通工具肇事，致人傷而逃逸罪名，應依
    刑法第55條想像競合犯之規定，論以一駕駛動力交通工具肇
    事，致人傷而逃逸罪處斷。爰審酌被告駕車違規，以致肇事
    使告訴人乙○○、甲○○各受有前述傷害，且於肇事後棄告
    訴人二人於不顧，逕行逃離現場，所為非是，惟念被告事後
    已與告訴人乙○○、甲○○達成民事和解，賠償其等所受損
    害，此經告訴人乙○○、甲○○於本院準備程序中陳明在卷
    ，及其並無任何前科，有臺灣高等法院被告前案紀錄表1紙
    在卷足佐，素行尚稱良好等一切情狀，量處如主文所示之刑
    。末查，被告前未曾受有期徒刑以上刑之宣告，有上開被告
    前案紀錄表在卷佐憑，其經此偵審程序及刑之宣告後，應知
    警惕，當無再犯之虞，本院因認對其所宣告之刑，以暫不執
    行為適當，爰併予宣告緩刑3 年，以勵自新。
貳、公訴不受理部分：
一、公訴意旨另略以：被告丙○○於94年8 月16日上午8 時許，
    無照駕駛上開自小客車，其上載有女友胡玉嬅，沿桃園縣中
    壢市○○○路往八德方向行駛，於同日上午8 時15分許，行
    至桃園縣中壢市○○○路2 段176 號前，理應注意汽車行駛
    時，駕駛人應注意車前狀況及兩車併行之間隔，並隨時採取
    必要之安全措施，且按當時天候晴朗，自然光線下視距良好
    ，柏油路面乾燥、無缺陷、無障礙物等情形，又無不能注意
    之情事，竟疏未注意及此，適有乙○○騎乘上開機車，並搭
    載甲○○，亦沿中山東路往八德方向，在被告駕駛之車輛右
    前方行駛，被告則因與胡玉嬅發生爭執，而偏右行駛不慎擦
    撞乙○○所騎乘上開機車之左側車身，致人車倒地後，乙○○因而受有第一腰椎壓迫性骨折、第五腰椎骨折、下背挫傷
    、頭部外傷、臉部、四肢多處挫擦傷等傷害，甲○○則受有
    左肩岬骨骨折、肩部及其他多處表淺損傷之傷害。因認被告
    此部分所為另涉有刑法第284 條第1 項前段之過失傷害罪嫌
    云云。
二、按告訴乃論之罪，告訴人於第一審辯論終結前得撤回其告訴
    ，又告訴經撤回者，法院應諭知不受理之判決，刑事訴訟法
    第238條第1項、第303條第3款定有明文。
三、本件被告因過失傷害等案件，經檢察官提起公訴，認其上開
    因過失撞傷告訴人乙○○、甲○○部分所為，係另犯刑法第
    284 條第1 項前段之過失傷害罪，依同法第287 條前段規定
    ，須告訴乃論。茲據告訴人乙○○、甲○○於本院準備程序
    中當庭撤回其告訴，有本院94年12月9 日準備程序筆錄附卷
    足憑，依照前開法條之規定，本件就被告被訴過失傷害部分
    ，爰不經言詞辯論，應諭知不受理之判決。
據上論斷，應依刑事訴訟法第299 條第1 項前段、第303 條第3
款，刑法第185 條之4 、第55條、第74條第1 款，判決如主文。
本案經檢察官張啟聰到庭執行職務。
中　　華　　民　　國　　94　　年　　12　　月　　30　　日
                            交通法庭審判長法  官  游紅桃
                                          法  官  陳雪玉
                                          法  官  王美玲
以上正本證明與原本無異。
如不服本判決，應於判決送達後10日內向本院提出上訴狀 (應附
繕本)， 上訴於臺灣高等法院。
                                          書記官  張子涵
中　　華　　民　　國　　94　　年　　12　　月　　30　　日
附論罪科刑依據之法條：
刑法第185條之4
駕駛動力交通工具者肇事，致人死傷而逃逸者，處六月以上五年
以下有期徒刑。
